臺灣臺中地方法院刑事判決
110年度易字第1499號
聲  請  人  臺灣臺中地方檢察署檢察官
被      告  程議緯




上列被告因侵占案件，經檢察官聲請以簡易判決處刑（109年度
偵字第30252號），本院認不宜以簡易判決處刑（109年度中簡字
第3207號），改依通常程序審理，判決如下：
    主    文
程議緯犯侵占離本人所持有之物罪，處罰金新臺幣肆仟元，如易
服勞役，以新臺幣壹仟元折算壹日。緩刑貳年。
    犯罪事實
一、程議緯於民國109年8月1日晚間8時53分許，在址設臺中市○
    區○○路0段000號9樓之「健身工廠」內，見張秉鎰所有之App
    le Watch手錶1支遺忘在店內胸推器材上，竟意圖為自己不
    法所有，基於侵占離本人所持有之物之犯意，徒手拿取上開
    手錶，予以侵占入己後返回住所。嗣張秉鎰發現遺忘物品，
    返回店內尋找未果，經工作人員調閱監視錄影畫面，並報警
    處理，循線查悉上情，因而扣得Apple Watch手錶1支（無錶
    帶，已發還與張秉鎰）。
二、案經張秉鎰訴由臺中市政府警察局第三分局報告臺灣臺中地
    方檢察署檢察官偵查後聲請簡易判決處刑。
    理    由
壹、程序部分
一、按法院認為應科拘役、罰金或應諭知免刑或無罪之案件，被
    告經合法傳喚無正當理由不到庭者，得不待其陳述逕行判決
    ，刑事訴訟法第306條定有明文。被告、自訴人、告訴人或
    附帶民事訴訟當事人，因住居於法權所不及之地，不能以其
    他方法送達者，得為公示送達，並自最後登載報紙或通知公
    告之日起，經30日發生效力，亦有同法第59條第3款、第60
    條第2項之明文，刑事訴訟法既已就前揭得為公示送達之情
    形有特別規定，依同法第62條所定除外條款，自毋庸準用民
    事訴訟法之規定。本案被告程議緯業已出境，實際應受送達
    處所不明，本院110年11月9日之審理期日通知，已依刑事訴
    訟法第60條第2項規定，自最後通知公告之日即110年9月16
    日起，經30日即於110年10月16日發生效力，此有本院送達
    證書及公示送達證書附卷可查（見本院易字卷第61-63頁、
    第73頁、第81頁），被告經合法傳喚，無正當理由不到庭，
    爰不待其陳述逕行判決。
二、本判決所引用被告以外之人於審判外之陳述，檢察官於本院
    審理時同意作為證據，迄辯論終結前皆未聲明異議，本院審
    酌上開證據資料作成時之情況，尚無違法不當及證明力明顯
    過低之瑕疵，認以之作為證據應屬適當，依刑事訴訟法第15
    9條之5第1項規定，均有證據能力。非供述證據部分，因無
    證據證明係公務員違背法定程序所取得，亦無顯有不可信之
    情況，檢察官於本院審理時同意該等證據之證據能力，俱與
    本案有關，經本院於審理期日提示並告以要旨而為合法調查
    ，應認均得作為證據。
貳、實體部分
一、認定犯罪事實所憑證據及理由
    訊據被告固坦承拾獲告訴人張秉鎰之手錶，並攜帶返家之事
    實，惟矢口否認有何侵占離本人所持有之物之犯行，辯稱：
    伊受家人催促趕快返家，一時緊急，忘記交給櫃檯，之後都
    沒有人通知伊，才會直到員警通知時交付手錶，伊主觀上無
    犯意云云。經查：
　㈠被告於109年8月1日晚間8時53分許，在「健身工廠」內，拾
    獲告訴人所有之Apple Watch手錶1支，並攜帶該手錶返家，
    嗣於109年8月10日經警通知到案受詢時，交由員警扣案後發
    還與告訴人等情，業據被告於警詢時所自認，核與告訴人於
    警詢及偵查中指稱：伊於109年8月1日晚間8時53分許將伊所
    有之Apple Watch手錶放在胸推器材上，忘記拿走，於同日
    晚間9時30分許返回尋找未果。員警發還之手錶即伊遺落之
    物，但錶帶已不見等語（見偵字卷第25-31頁、第77-79頁）
    相符，並有監視器影像擷圖照片、Apple Watch手錶照片、
    臺中市政府警察局第三分局扣押筆錄、扣押物品目錄表及贓
    物認領保管單在卷可稽（見偵字卷第33-43頁、第47頁），
    亦有Apple Watch手錶1支扣案可憑，此部分之事實，首堪認
    定。
　㈡被告將告訴人所有之Apple Watch手錶攜離「健身工廠」，主
    觀上有不法所有意圖及侵占離本人所持有之物之犯意：
　⒈證人即被告胞姊程乙甯於警詢時證稱：伊是「健身工廠」會
    員，是用電子條碼感應。伊當時見被告帶回之Apple Watch
    手錶錶帶很油很髒，就把錶帶拆除丟棄等語（見偵字卷第21
    -24頁）；參以被告明知上開手錶係其拾獲之物，非其所有
    ，亦知證人程乙甯有前揭拆除、丟棄錶帶之行為，此據被告
    於警詢時供述在卷（見偵字卷第15-20頁），竟容任他人以
    拆除錶帶、丟棄錶帶之方式毀損上開手錶之原始外觀、使錶
    帶滅失難以回復原樣，此舉顯悖於一般人偶然拾得他人遺落
    之財物，多會盡量保存原貌以免不必要爭議之表現，足徵被
    告係以手錶所有權人自居，乃任由他人予以處分。
　⒉次依證人程乙甯上開證述，可知「健身工廠」採會員制，就
    進出人員有相當管制措施，原則上應只有具備會員或工作人
    員身分之特定人始得進入，被告既是在館內拾獲告訴人之Ap
    ple Watch手錶，應可合理預見告訴人為「健身工廠」之會
    員或工作人員，並將上開手錶留置在原處，待告訴人自行返
    回尋找，或交由「健身工廠」工作人員公告招領，然被告反
    其道而行，逕將告訴人上開手錶帶離，實與常情不符。
　⒊被告另於警詢時供稱：伊每日均有返家，於109年8月1日起至
    同年月9日期間有前往「健身工廠」約5次等語（見偵字卷第
    15-20頁），倘若被告確有意將拾獲之Apple Watch手錶返還
    與告訴人，縱其一時誤將上開手錶攜離或不及交由在場工作
    人員處理，其於為警查獲前仍有諸多機會可將上開手錶交由
    「健身工廠」公告招領，或告知其拾獲情況並提供個人聯繫
    方式，俾由告訴人自行與其聯繫，且無論何種方式，皆無困
    難或耗費心力可言，惟被告捨此不為，迄員警查獲為止，無
    任何試圖歸還上開手錶之舉動，益證其並無將所拾得之上開
    手錶歸還所有人之意。
　⒋綜合上情觀之，被告意圖為自己不法之所有，基於侵占離本
    人所持有物品之犯意，取走告訴人之Apple Watch手錶甚明
    。被告前揭辯稱：一時忘記，嗣後未受通知才沒有交給櫃檯
    云云，無非事後卸責之詞，洵無可採，不足為被告有利之認
    定。
  ㈢綜上所述，本案事證業已明確，被告犯行堪以認定，應依法
    論科。
二、按刑法第337條所謂「離本人所持有之物」，係指物之離其
    持有，非出於本人之意思者而言（最高法院50年台上字第20
    31號判決意旨參照），本罪係即成犯，凡拾得他人之物者，
    為自己或第三人不法所有之意思與行為即為完成（最高法院
    84年台非字第248號判決意旨參照），縱使事後將侵占之物
    歸還，亦無解於罪名之成立。依告訴人上開指述，被告取得
    之Apple Watch手錶非其不知何時、何地遺失之物，而係非
    出於己意，一時脫離其實力支配者，應屬「離本人所持有之
    物」。是核被告所為，係犯刑法第337條之侵占離本人所持
    有之物罪。
三、爰以行為人之責任為基礎，審酌被告欠缺尊重他人財產權之
    觀念，發現告訴人所遺落價值非低之Apple Watch手錶，竟
    起貪念將之據為己有，犯後矢口否認犯行，實非可取，惟念
    被告嗣後將僅存之手錶機體交由員警返還與告訴人，降低告
    訴人所受損害，於偵、審程序中雖因出境所在不明且未到庭
    ，然依告訴人所言，可知其有自行透過網際網路與告訴人商
    談和解事宜，後於本院審理期間委由家人和告訴人調解成立
    並予金錢賠償，彌補告訴人之損失，已獲得告訴人之諒解，
    態度與飾詞卸責又始終未為任何表達悔意或彌補之行為者仍
    屬有別，兼衡被告無前案紀錄，此有臺灣高等法院被告前案
    紀錄表附卷可佐（見本院中簡字卷第15頁），素行尚可，其
    自陳大學就學中、家庭經濟狀況小康（見偵字卷第15頁）等
    一切情狀，量處如主文所示之刑，併諭知易服勞役之折算標
    準。
四、被告前未曾因故意犯罪受有期徒刑以上之宣告，有上開臺灣
    高等法院被告前案紀錄表可參，本院審酌刑罰之功能，不惟
    在於懲罰犯罪、平衡社會之正義感情，更寓有使行為人悔悟
    犯罪之惡害，期能改過自新、更生遷善，重新復歸於正常社
    會等預防目的，而被告行為時甫成年，素行尚可，一時思慮
    未周致罹刑典，事後受疫情影響仍留置境外，然透過通訊軟
    體、家人居中協助等方式盡力與告訴人調解成立、給予賠償
    ，堪認其就本案行為非毫無自省之意，諒其經此偵、審程序
    及刑之宣告後，應能知所警惕而無再犯之虞，並考量告訴人
    業已表明願予被告緩刑之機會（見本院中簡字卷第45頁，本
    院易字卷第55-56頁），認被告所受刑之宣告以暫不執行為
    當，依刑法第74條第1項第1款規定，併宣告緩刑2年，以啟
    自新。
五、按犯罪所得，屬於犯罪行為人者，沒收之；於全部或一部不
    能沒收或不宜執行沒收時，追徵其價額；已實際合法發還被
    害人者，不予宣告沒收或追徵；宣告沒收或追徵，有過苛之
    虞、欠缺刑法上之重要性、犯罪所得價值低微，或為維持受
    宣告人生活條件之必要者，得不宣告或酌減之，刑法第38條
    之1第1項前段、第3項、第5項、第38條之2第2項分別定有明
    文。本案被告侵占之Apple Watch手錶1支，核屬其本案之犯
    罪所得，惟手錶機體已發還與告訴人，被告另和告訴人調解
    成立後履行完畢等情，有贓物認領保管單及本院調解程序筆
    錄存卷可稽（見偵字卷第47頁，本院易字卷第55-56頁），
    手錶機體既已實際合法發還告訴人，依刑法第38條之1第5項
    規定，不予宣告沒收或追徵；錶帶部分，衡酌被告已賠償告
    訴人之損害，尚無實質保有該部分利得，若再予宣告沒收、
    追徵，無非對其造成雙重剝奪，有過苛之虞，爰依刑法第38
    條之2第2項規定，不予宣告沒收或追徵。
據上論斷，應依刑事訴訟法第452條、第299條第1項前段、第306
條，刑法第337條、第42條第3項、第74條第1項第1款，刑法施行
法第1條之1第1項，判決如主文。
本案經檢察官郭景銘聲請簡易判決處刑，檢察官林明誼到庭執行
職務。
中　　華　　民　　國　　110 　年　　11　　月　　23　　日
                  刑事第十五庭  法  官 鄭咏欣   
以上正本證明與原本無異。　
如不服本判決應於收受送達後20日內向本院提出上訴書狀，並應
敘述具體理由；其未敘述上訴之理由者，應於上訴期間屆滿後20
日內向本院補提理由書（均須按他造當事人之人數附繕本）「切
勿逕送上級法院」。
告訴人或被害人如不服判決，應備理由具狀向檢察官請求上訴，
上訴期間之計算，以檢察官收受判決正本之日起算。　　
                               書記官 施佑諭  
中　華　　民　　國　  110   年　　11    月　 　23　　日

附錄本案論罪科刑法條：
中華民國刑法第337條
意圖為自己或第三人不法之所有，而侵占遺失物、漂流物或其他
離本人所持有之物者，處一萬五千元以下罰金。